臺灣臺中地方法院刑事判決
110年度簡上字第450號
上  訴  人  
即  被  告  阮穎頊




上列上訴人因違反毒品危害防制條例案件，不服本院110年度中
簡字第1801號中華民國110年8月31日第一審簡易判決（偵查案號
：110年度毒偵字第2603號，移送併辦案號：110年度毒偵字第39
24號），提起上訴，本院判決如下：
    主    文
上訴駁回。
    犯罪事實及理由
一、本案經本院審理結果，認第一審簡易判決認事用法、量刑均
    無不當，應予維持，並引用附件第一審判決書記載之事實、
    證據及理由。另檢察官於本院第二審審理時移送併辦部分（
    110年度毒偵字第3924號），與前經聲請簡易判決處刑之事
    實同一，自應一併審理。
二、被告上訴意旨略以：第三分局員警是於民國110年7月15日上
    午10時許將其強行上銬帶回第三分局，補捺印110年4月15日
    採尿之取瓶、封瓶捺印。110年4月15日當時因配偶剛入監服
    刑，服用大量身心科藥物狀態下產生「逆行性健忘」，將日
    沒之際完成「同意搜索」，迄今對所發生的事情恍如隔世。
    且當時被告另案臺灣高等法院臺中分院110年度上訴字第710
    號甫判決無罪，倘若被告知道自己違法，豈會輕易配合同意
    搜索及配合採檢驗尿，請求為無罪判決等語（見本院卷第9-
    11、107-113頁）。
三、本案臺中市政府警察局第三分局員警於110年4月15日下午5
    時55分開始至被告住處執行搜索，係經被告同意後為之，並
    無違法：
㈠、刑事訴訟法第131條之1規定：「搜索，經受搜索人出於自願
    性同意者，得不使用搜索票。但執行人員應出示證件，並將
    其同意之意旨記載於筆錄。」所謂「出於自願性同意」，係
    指受搜索人理解搜索之意義及效果，並自主表示同意，該項
    同意非出於強暴、脅迫、利誘、詐欺或其他不正之方法而言
    。且執行人員應於實施搜索前將同意之意旨記載於筆錄（或
    由受搜索人出具自願受搜索同意書）。
㈡、證人黃志鉛於本院審理時證述：警察110 年4 月15日拿著檢
    察官開的拘票到21樓30室我住的地方拘提我，說我涉嫌販賣
    毒品，可是進到我的房子裡面搜索一空，什麼都沒有找到，
    然後就隨便找了幾瓶水，然後看到說這些都疑似毒品就查扣
    ，後來他就看我的鑰匙為什麼有一把是16樓的，他就說「走
    ，你可能這個地方有另外租一個倉庫，可能是你販賣毒品的
    另外一個地點」，我說「不是，這個鑰匙是我朋友他媽媽因
    為在中壢得癌症，已經都快末期了不在家，而且他的另外一
    半現在在台中監獄執行在關，我有他鑰匙去幫他照顧一下而
    已，這個房子不是我的」，警方說「我們還是要看一下」，
    我帶去的時候，我說好，我現在用鑰匙開，他制止我，說「
    你不要開，萬一裡面全部都是毒品，要算誰的」，我說好，
    這個時間是110 年4 月15日下午大概2 點多的時候，結果他
    也不讓我開，在那邊等，等很久，他就找管理室通知這個屋
    子的承租人，就是被告，請他來現場，但是什麼時候到，我
    不知道，因為現場等了大概2 、3 個小時，等很久，然後我
    就回到我住的21樓30室在那邊等，到後來將近晚上大概6 、
    7 點了，很晚了，他那時候確認並說「這個我們確認，這個
    地方確實不是你的，跟你沒關係」，我說好，他就把我拘提
    帶到第三分局（見本院卷第231、232頁）。
㈢、證人即員警尤銘琨於本院審理時證述：我們當時請黃志鉛提
    供電話，我們跟被告聯繫，當時被告有同意讓警方進去搜索
    他的租屋處，進去之後被告沒有表示不同意搜索，我們搜索
    有全程錄影，搜索時扣到一瓶「G水」，初篩是第二級毒品
    搖頭丸陽性反應，才請被告說明。當時是執行黃志鉛毒品危
    害防制條例案，然後他有一串鑰匙，在鑰匙裡面有看到1642
    室，然後問黃志鉛這個鑰匙是誰的，這個是不是你的房間，
    他說不是，我問這是誰，他說是阮先生的，然後我就說好，
    可否通知阮先生配合一下，和我們配合執行案件。110年4月
    15日製作筆錄時被告的精神狀態正常（見本院卷第232-236
    頁）。
㈣、本院審理時勘驗員警進入被告住處搜索前之錄影光碟，勘驗
    結果如下（見本院卷第228、229頁）：
檔案名稱：IMG_6849 勘驗區間：000000-000000 員警：就是...你同意我們進去看齁? 被告：是是是。 員警：我們...程序上我們當然是先把文書完成 被告：OK,好。所以現在黃先生在? 員警：在樓上。因為...本來要進去啦，但是因為我們知道說... 被告：阿你有他的鑰匙可以直接進去阿 員警：那可是這是你承租的，我們不能說直接進去 被告：喔好。不好意思讓你們等這麼久，因為我... 員警：沒事沒事。不會。現在時間是110年4月15日17時55分，阿你是否同意..你是叫什麼名字? 被告：敝姓阮，阮穎頊。 員警：阿你是否同意我們進去執行搜索? 被告：同意。 （接著員警請被告將搜索同意書上之資料填寫、簽名，在被告填寫過程中員警並詢問被告目前現職，被告填寫完成後員警即向被告表示麻煩被告協助開門，被告遂自行拿出鑰匙開門後讓員警進入，於此過程，員警態度客氣、平和、無任何強制性或脅迫性之語氣或行為，被告所有應答亦甚為平和，並無遭脅迫或恐嚇之非自由意志應答情形發生） 
㈤、綜合上開證據，110年4月15日原先員警係欲對黃志鉛執行搜
    索，見黃志鉛持有被告住處鑰匙，懷疑被告住處可能有毒品
    案件應扣押物品，欲搜索該處，然因該處為被告承租，遂聯
    絡被告到場，並經被告同意後，方執行搜索。亦有卷內110
    年4月15日臺中市政府警察局第三分局搜索扣押筆錄、扣押
    物品目錄表（見毒偵卷第59-61頁）記載依刑事訴訟法第131
    條之1，經被告同意後執行搜索，並有被告簽立自願受搜索
    同意書（見毒偵卷第57頁）可憑。是以，被告雖質疑搜索程
    序違法，然本案員警係依刑事訴訟法第131條之1經被告自願
    同意後，方執行搜索，過程依據錄影畫面，亦未見有何違背
    被告意願或被告精神不穩定之情形。被告空言稱當時服用大
    量藥物，迄今對當時發生之事恍如隔世，有逆行性健忘，搜
    索係違法等語，顯無可採。　
四、本案員警於合法搜索後，扣得「神仙水」1瓶，且初驗又呈
    現第二級毒品MDMA陽性反應，因而經被告同意採尿送驗，程
    序並無違法：
㈠、司法實務上對於施用毒品之犯罪嫌疑人或被告，採集其尿液
    檢體送驗鑑定之處分，乃為調查有無施用毒品之犯罪事實，
    對人採集檢體之取證行為，因攸關人身自由與隱私等基本人
    權，倘強制為之，須合於法律保留原則。惟實際操作上，係
    由排尿者自行排放，無外力介入，且不具侵入性，干涉程度
    較輕，故如得其同意，自願排尿後，取樣送驗，並非法所不
    許。參諸刑事訴訟法第131條之1受搜索人自願性同意搜索，
    與第133條之1受扣押標的權利人同意扣押，及第205條之2後
    段強制採驗尿液屬適法蒐證方式，暨毒品危害防制條例第33
     條第1項對特定人員得強制採驗尿液等規定之規範意旨，尚
    不得任意指遭違法採證（最高法院109年度台上字第2998號 
    刑事判決參照）。
㈡、本案被告之住處，經被告同意搜索後，經員警查扣神仙水1瓶
    ，有110年4月15日臺中市政府警察局第三分局搜索扣押筆錄
    、扣押物品目錄表（見毒偵卷第59-61頁）可憑，且初步檢
    驗呈現第二級毒品MDMA（搖頭丸）陽性反應（見毒偵2766卷
    第64頁檢驗照片），已有相當理由認定被告有施用毒品之犯
    罪嫌疑。是以，員警於110年4月15日下午7時30分，經被告
    同意，由被告自行排尿採集送驗，此一採證行為之發動，係
    因被告住處扣得疑似毒品之物所為，尚難認有何違法。
㈢、被告雖辯稱其並無同意員警採尿送驗等語。然查：
　⒈本院勘驗110年4月15日被告於臺中市政府警察局第三分局偵
    查隊製作筆錄之錄音錄影光碟，勘驗結果如下：
勘驗標的：WIN_00000000_19_55_58_Pro 勘驗區間：POT PLAYER撥放器時間10分56秒至12分04秒 （員警問，被告答） 問：你是否同意警方採集尿液檢體送驗? 答：是。 問：同意，就同意齁? 答：對。 問：然後鑑驗結果如果呈毒品反應，將移送至臺中之...移送至     地檢署偵辦，你是否清楚齁？就是你如果你的尿液呈那個第一級跟第二級毒品反應，就是管制藥物的反應啦，你將移送至地檢署偵辦，你清楚齁? 答：清楚。 問：阿然後...採集時間...你在110年4月15日齁19時齁30分，在本分局的廁所採集的尿液3瓶，是否為你親自排放封籤捺印？ 答：是。 問：阿採集尿是否乾淨？ 答：是。 問：然後採集尿液有沒有問題? 答：沒有。 問：沒有齁，好。 
　⒉上開勘驗結果，可見被告確實有自願同意採尿送驗，且亦表
    示「採尿為親自排放封籤捺印」，卷內亦有被告親自簽名捺
    印指印之勘察採證同意書（見毒偵卷第67頁），載明被告於
    110年4月15日下午7時30分因毒品案件，自願同意採集尿液
    。被告辯稱其並無同意採尿等語，顯與客觀事證不符，並無
    可採。
㈣、被告又辯稱其採尿時並無親自封緘捺印，是110年7月15日員
    警才命其補捺印採尿封瓶指印（見本院卷第102頁），懷疑
    尿液遭摻入毒品成分（見本院卷第113頁）等語，惟查：
　⒈被告前於110年4月15日警詢時，明確表示採尿為親自排放封
    籤捺印，有前開勘驗結果可憑。其後續改稱並無親自封瓶捺
    印，是否屬實，已有可疑。
　⒉證人即員警尤銘琨於本院審理時證述：勘察採證同意書是被
    告自己寫的，當天採尿之後，尿液編號就有「C00000000」
    ，只有檢體對照表（毒偵卷第71-75頁）漏蓋，所以110年7
    月15日請被告回來蓋指印，尿液編號C00000000是110年4月1
    5日就編好，我們4月15日發現尿液檢體表沒有蓋到指印就有
    通知被告，他就說好，然後一直沒有來，後來只好請檢察官
    開立拘票，因為尿液報告回來了，發現他有毒品陽性反應。
    （見本院卷第237-240頁）。
　⒊依據正修科技大學超微量研究科技中心尿液檢驗報告（見毒
    偵卷第69頁），尿液編號C00000000之尿液係於110年4月19
    日由檢驗機構收件，並於110年4月30日完成報告，經確認檢
    驗呈現第二級毒品甲基安非他命陽性反應。本院另依被告聲
    請，發函請求正修科技大學超微量研究科技中心提供被告送
    驗之尿液檢體照片，共有3瓶，瓶上均封籤捺印，採樣日期
    均記載110年4月15日，檢體編號均記載C00000000（見本院
    卷第189-191頁）。核與本院勘驗被告警詢錄影稱「在分局
    廁所採集尿液3瓶親自排放封籤捺印」以及證人尤銘琨證述1
    10年4月15日係被告親自排尿，親自封籤捺印，僅「檢體對
    照表」被告漏蓋指印相符。
　⒋綜上，被告雖辯稱其係110年7月15日才補捺採尿取瓶封瓶指
    印，然依據員警證述，其補捺印之部分係檢體對照表，且11
    0年4月19日送往檢驗機構之尿液3瓶，當時已經有尿液編號C
    00000000及被告親自捺印封籤，亦經檢驗機構提供尿液檢體
    瓶身照片可證。可知被告110年7月15日補捺印部分，並非尿
    液檢體本身，尿液檢體又早於110年4月19日即送往檢驗機構
    ，110年4月30日即做成報告，自無從僅憑被告臆測即認定有
    何被告所指尿液遭摻入毒品成分等情。此部分辯解，亦無可
    採。
五、被告前於109年6月29日甫執行觀察勒戒完畢釋放，於3年內
    再犯，依法並無再適用觀察勒戒之餘地。原審判決依據被告
    110年4月15日採尿送驗結果，因確認檢驗呈現第二級毒品甲
    基安非他命陽性反應，據以認定被告犯毒品危害防制條例第
    10條第2項施用第二級毒品罪，據以論罪科刑，認事用法並
    無違誤，應予維持。本案上訴意旨所指，均無理由，應予駁
    回。
據上論斷，應依刑事訴訟法第455條之1第1項、第3項，第371條
、第373 條、第368條，判決如主文。
本案經檢察官李毓珮聲請簡易判決處刑，檢察官蔣志祥移送併辦
，檢察官温雅惠到庭執行職務。
中　　華　　民　　國　　111 　年　　6 　　月　　30　　日
                  刑事第二庭   審判長法  官  陳淑芳
　
                                     法  官  黃光進
　
                                     法  官  徐煥淵　　
以上正本證明與原本無異。
不得上訴。
 　　　　　　　　　　　　　　　　    書記官　陳麗靜　　　　　
中　　華　　民　　國　　111 　年　　6 　　月　　30　　日
附件：第一審判決
臺灣臺中地方法院刑事簡易判決　　　 110年度中簡字第1801號
聲　請　人　臺灣臺中地方檢察署檢察官
被　　　告　阮穎頊
上列被告因違反毒品危害防制條例案件，經檢察官聲請簡易判決
處刑（110年度毒偵字第2603號），本院判決如下：
    主    文
阮穎頊施用第二級毒品，處有期徒刑4 月，如易科罰金，以新臺
幣1 千元折算1 日。
    犯罪事實
一、阮穎頊基於施用第二級毒品之犯意，於民國110 年4 月15日
    19時30分為警採尿時起回溯120 小時內之某時，在不詳地點
    ，以不詳方式，施用第二級毒品甲基安非他命1 次。嗣於11
    0 年4 月15日17時55分許，在臺中市○區○○路000 號16樓
    之42現居處內，經其同意警方執行搜索，且徵得其同意後，
    於110 年4 月15日19時30分採集其尿液送驗，結果呈安非他
    命、甲基安非他命陽性反應，而悉上情。
二、案經臺中市政府警察局第三分局報告臺灣臺中地方檢察署檢
    察官偵查後聲請簡易判決處刑。
    理    由
一、訊據被告阮穎頊於警詢、偵訊時矢口否認有上開施用毒品之
    犯行，惟查：
  ㈠警方於110 年4 月15日19時30分許，採集被告之尿液送請正
    修科技大學超微量研究科技中心檢驗，檢驗方法初步先以酵
    素免疫分析法（EIA ）檢驗，結果呈安非他命類之陽性反應
    後；再以液相層析串聯式質譜法（LC/MS/MS）確認檢驗，結
    果呈安非他命、甲基安非他命之陽性反應（安非他命、甲基
    安非他命檢出濃度分別539ng/mL、2105ng /mL）等情，有勘
    察採證同意書、臺中市政府警察局第三分局偵辦毒品案件尿
    液檢體對照表及正修科技大學超微量研究科技中心尿液檢驗
    報告等在卷可稽（見毒偵卷第67-71 頁）。
  ㈡又一般人如未施用甲基安非他命，其尿水應無甲基安非他命
    反應，倘有施用者，約有施用劑量之70% 自施用後24小時內
    ，由尿中排出，其中約43% 以甲基安非他命原態排出，5%代
    謝為安非他命排出；一般可檢出施用甲基安非他命之最長時
    間為1 至5 天。此亦有行政院衛生署管制藥品管理局（現改
    制為衛生福利部食品藥物管理署）96年4 月20日管檢字第09
    60003946號函可按。是被告於前揭時間所排尿液經檢驗後，
    既呈安非他命、甲基安非他命之安非他命類之陽性反應；又
    檢驗結果如甲基安非他命達每毫升500 奈克且安非他命達每
    毫升100 奈克，即判定尿液中係有安非他命類陽性反應，然
    徵諸被告上揭尿液檢驗報告，其甲基安非他命、安非他命之
    濃度分別達每毫升2105、539 奈克，均已遠遠超出行政院衛
    生福利部公告判定之數值，自足徵被告應有於110 年4 月15
    日19時30分許為警採尿起回溯120 小時內，施用甲基安非他
    命1 次之行為，被告空言否認前揭施用第二級毒品甲基安非
    他命之犯行，顯係卸責之詞，不足採信。至聲請意旨所載被
    告施用甲基安非他命之時間係為警採尿起回溯96小時內某時
    段，容有誤會，附此指明。
  ㈢綜上，本案事證明確，被告前揭施用第二級毒品之犯行洵堪
    認定，應依法論科。
二、按甲基安非他命係毒品危害防制條例第2 條第2 項第2 款之
    第二級毒品，不得非法施用。核被告阮穎頊所為，係犯毒品
    危害防制條例第10條第2 項之施用第二級毒品罪。被告為供
    施用而持有第二級毒品甲基安非他命，其持有第二級毒品之
    低度行為，應為施用第二級毒品之高度行為所吸收，不另論
    罪。
三、爰審酌被告阮穎頊曾經觀察、勒戒之執行，仍無視於國家對
    杜絕毒品犯罪之禁令，繼續施用毒品，其自制力顯有不足；
    惟考量施用毒品係屬戕害自身之犯行，就他人權益影響仍屬
    有限；並斟酌被告犯後否認犯行之態度，暨其自陳高中畢業
    之智識程度、從事服務業、貧寒之經濟狀況（參警詢筆錄受
    詢問人欄；見毒偵卷第33頁）等一切情狀，量處如主文所示
    之刑，並諭知易科罰金之折算標準，以資懲儆。
四、適用之法律：
  ㈠刑事訴訟法第449條第1項前段。
  ㈡毒品危害防制條例第10條第2項。
  ㈢刑法第11條前段、第41條第1項前段。
五、如不服本件判決，得自收受送達之日起20日內，向本院提起
    上訴（須附繕本）。
中    華    民    國   110    年    8     月    31    日
                    臺中簡易庭  法  官  李宜璇